臺灣高雄地方法院民事判決　九十年度訴字第九一六號
　　原　　　告　乙 ○
　　訴訟代理人　丙○○
　　被　　　告　甲○○
　　訴訟代理人　黃振銘 律師
右當事人間損害賠償事件，本院判決如左：
    主    文
被告應給付原告新台幣肆拾貳萬陸仟陸佰捌拾壹元及自九十年二月六日起至清償日止
按年息百分之五計算之利息。
原告其餘之訴駁回。
訴訟費用由被告負擔百分之四十一，餘由原告負擔。
本判決第一項部分於原告以新台幣壹拾肆萬貳仟元為被告供擔保後得假執行。
原告其餘假執行之聲請駁回。
    事    實
甲、原告方面：
  一、聲明：被告應給付原告新台幣一百零三萬七千二百元及自起訴狀繕本送達翌日
      即九十年二月六日起至清償日止，按週年利率百分之五計算之利息。並願供擔
      保，請准宣告假執行。
  二、陳述：被告於民國八十八年一月八日下午十一時二十四分許，駕駛車牌號碼Ｙ
      Ｎ─五一一五號自小客車，因違規超速致撞擊原告所駕駛車牌號碼ＹＵ─三七
      一六號自用小客車，致原告因受有右肋骨、右膝、右踝挫傷之傷害及車輛嚴重
      損壞。被告上開過失行為，業經刑事判決確定，對原告因此所受損害，自應負
      賠償責任，爰請求被告賠償醫藥費用新台幣（下同）五萬三千二百元、因車損
      代步所生交通費二萬元、從台北往來開庭交通費用四萬元、車輛損害二十六萬
      元，其他財物損失一萬四千元、精神慰撫金六十五萬元及法定遲延利息。
  三、證據：提出長庚醫院診斷證明書、聖友中醫診所醫療費用收據、聖友中醫診斷
      證明書、行照、證明、估價單各一紙、中古車行情表二紙、松山建成中醫診所
      門診醫療費用明細單、松山建成醫院中醫診所診斷書各三紙、、計程車收據四
      紙、車損及財物損失照片六幀、長庚醫院醫療費用收據六紙、機票九紙及登機
      證十紙為證（均為影本），並引用本院八十八年度交易字第六五０號過失傷害
      案件卷證。
乙、被告方面：
  一、聲明：原告之訴駁回。
  二、陳述：
  １、程序部分：按民事訴訟第一百九十一條關於當事人遲誤言詞辯論期日，係規定
      當事人連續遲誤兩次言詞辯論期日，即生一定之法律效果，並無由法院裁量之
      空間，至於法院固可斟酌認定當事人第二次遲誤言詞辯論期日，是否具有正當
      事由，但此項規定，要不能脫離訴訟實務及經驗法則，今原告分別於九十年六
      月四日及九十年六月十八日言詞辯論期日未到庭，且所請假事由並不符合正當
      事由，經被告聲明異議，而遭鈞院異議駁回，惟該裁定實有違誤，本件訴訟實
      應視為撤回。
  ２、對於原告請求賠償之數額抗辯如下：
      (1)按損害賠償以填補損害為原則，原告縱因被告之侵權行為而受損害，但其所
        請求損害賠償，應以填補其實際損害為原則，若被告對原告應負損害賠償責
        任，亦應以原告系爭車輛修復至回復原狀所需之費用為限，並非以交換價值
        究有如何減少為度，故原告請求車價損失二十六萬元，顯無理由。
      (2)原告請求精神慰撫金六十五萬元，衡諸本件純屬小車禍，亦屬絕對偏高，應
        以二萬元為度。
      (3)交通費部分與損害並無直接必要關係，應予駁回。
      (4)醫藥費用，超出原請求之二千二百元部分，均非必要，請依法駁回。
丙、本院依職權調取本院八十八年度交易字第六五０號過失傷害案件相關偵審卷證。
    理　　由
一、程序方面：
（一）按訴狀送達後，原告不得將原訴變更或追加他訴，但請求之基礎事實同一者或
      擴張應受判決事項之聲明者，不在此限，民事訴訟法第二百五十五條第一項第
      二款及第三款定有明文。本件原告起訴醫藥費二千二百元、損害金二十八萬六
      千六百元、精神慰撫金五十萬元，嗣後擴張醫藥費為五萬三千二百元、因車損
      代步所生交通費二萬元、從台北往來開庭交通費用四萬元、車輛損害二十六萬
      元，其他財物損失一萬四千元、精神慰撫金六十五萬元及法定遲延利息，核之
      首揭法條，原告訴之聲明擴張，自屬合法，先予敘明。
（二）其次被告抗辯原告二次遲誤言詞辯論期日，應視為撤回訴訟等語，經查，按當
      事人兩造遲誤言論辯論期日者，除別有規定外，視為合意停止訴訟程序，但法
      院於認為必要時，得依職權續行訴訟，如無正當理由，兩造仍遲誤不到者，視
      為撤回其訴或上訴，民事訴訟法第一百九十一條固定有明文，然是否有正當理
      由，有無符合法定撤回要件，仍應本於審判長之諭知，此觀前開法條之規定自
      明。按本件兩造間損害賠償事件，本院原定九十年六月四日上午十一時舉行言
      詞辯論，因兩造均遲誤未到，依法視為合意停止訴訟程序，本院復續行訴訟程
      序，另訂九十年六月十八日上午十時再行言詞辯論，言詞辯論通知書於九十年
      六月七日送達原告，此有送達回證在卷可憑，然原告於六月六日即具狀請求改
      定期日，故本院認其既於本院為改定期日前先行具狀請求改定期日，故非故意
      遲誤不到，尚非無正當理由，故於九十年六月十八日開庭時，本院並未諭知原
      告仍遲誤未到視為原告撤回其訴，故本件自不生原告撤回其訴之法律效力，且
      被告於訴訟進中已依法提出異議，經本院裁定駁回，亦有本院裁定在卷可稽，
      是以，被告上開抗辯顯無理由。
二、實體部分
（一）兩造爭執要旨：
      本件原告起訴主張：被告於民國八十八年一月八日下午十一時二十四分許，駕
      駛自小客車，因違規超速致撞擊原告所駕駛車牌號碼ＹＵ─三七一六號自用小
      客車，致原告因受有右肋骨、右膝、右踝挫傷之傷害及車輛嚴重損壞，原告就
      所受損害依法請求被告賠償醫藥費用、交通費、車輛損害及其他財物損失、精
      神慰撫金合計共一百零三萬七千二百元六十五萬元及法定遲延利息等語。被告
      則以：原告對於系爭車禍亦有過失，且原告兩次遲誤言詞辯論期日，自應視為
      撤回，且原告所為請求慰撫金及醫藥費用金額過高，交通費用應非必要，至於
      車損部分損失亦顯無理由等語，資為抗辯。
（二）得心證之理由：經查：
  １、被告於八十八年一月八日二十三時二十四分許，駕駛車牌號碼ＹＮ—五一一五
      號自用小客車以時速七十公里左右之高速，沿高雄縣大寮鄉○○路由鳳山往屏
      東方向（略呈西北西往東南東方向）行駛，行經大漢路三三八號鳳榮加油站前
      時，本應注意汽車行駛時，駕駛人應注意車前狀況，並隨時採取必要之安全措
      施，且依當時情形，天候晴、夜間有照明、路面乾燥、無缺陷、無障礙物、視
      距良好，又無不能注意之情形，乃竟疏於注意車前狀況，適有原告駕駛車牌號
      碼ＹＵ—三七一六號自用小客車沿大漢路由屏東往鳳山方向行駛，欲左轉進入
      鳳榮加油站加油，已從安全島缺口左轉進入被告車道之外側車道及機車道中間
      ，被告猶未注意應減慢速度以採取必要之安全措施，致煞車不及，其小客車之
      車頭撞擊原告小客車之右後車門及右後輪，原告因此受有右肋骨、右膝、右踝
      挫傷之傷害等情，業據原告提出與所述相符之相關醫療費用收據及明細表、診
      斷證明書為證，並經本院依職權調閱本院八十八年度交易字第六五０號過失傷
      害案件相關偵審案卷，核閱無誤，被告對車禍之發生事實復不否認，信屬實在
      ，惟被告抗辯原告對於事禍之發生亦有過失，然查被告於本院審理時僅主張原
      告就車禍之發生亦有過失，均未說明原告有何過失，而依據八十八年度交易字
      第六五０號過失傷害案件中認定原告案發當時已行駛至外側快車道及機車道時
      ，始遭告訴人之小客車撞擊，參以被告以時速七十公里左右之高速行駛，肇事
      現場留有一頗長之煞車痕，起自外側快車道延伸至機車道上，顯見被告並未採
      取減慢速度等適當之安全措施，致在外側快車道及機車道上撞擊原告小客車之
      右後車門及右後輪，依此而論，原告實難以預見，並無法採取適當之有效措施
      以避免本件車禍，而認定原告就本件車禍之發生並無過失可言，此有上開判決
      正本一份在卷可參，被告空言原告就車禍之發生亦有過失顯不足採。從而本件
      原告依侵權行為損害賠償請求權主張被告應負侵權行為責任者，依法洵屬正當
      ，自應予以准許。
  ２、次按，因故意或過失，不法侵害他人之權利者，負損害賠償責任。不法侵害他
      人之身體或健康者，對於被害人因此喪失或減少勞動能力或增加生活上之需要
      時，應負損害賠償責任。被害人雖非財產上之損害，亦得請求賠償相當之金額
      。又不法毀損他人之物者，應向被害人賠償其物因毀損所減少之價額。民法第
      一百八十四條第一項前段、第一百九十三條第一項、第一百九十五條第一項前
      段、第一百九十六條分別定有明文。原告依上開規定，請求被告賠償，尚無不
      合，茲審酌如下：
      (1)醫療費用：原告此部分請求被告賠償五萬三千二百元。按因他人之侵權行為
        而受損害者，其醫療費用之請求，以治療上所必要者為限，且應扣除非為醫
        療目的而為之證明書開立費用。經查，原告因本件車禍受傷後，經送往高雄
        長庚醫院急救治療，其後又陸續於長庚醫院、聖友中醫診所、松山建成中醫
        診所門診治療，此有長庚醫院診斷證明書、聖友中醫診所診斷證明書、松山
        建成醫院中醫診所診斷書為證，而上開診斷證明書均載有原告係因右肋骨（
        胸部挫傷）、右膝、右踝挫傷所致而就診，並有聖友中醫診所醫療費用收據
        一紙、松山建成中醫診所門診醫療費用明細單三紙、長庚醫院醫療費用收據
        六紙附可佐卷為證，扣除其中診斷證明書之費用（以及重覆提出之收據，如
        第一百零九頁及一百八十六頁之收據）自屬必要且為適當，故原告因被告侵
        權行為所受之醫療費用損害，應以一萬一千六百八十一元為合理（計算式為
        590+181+310+320+200+100+5260+750+740+0000-000＝11681），逾此數額尚
        屬無據，自難准許。
      (2)交通費用：原告主張因車損而須另支出代步費用二萬元，惟此部分之支出未
        見原告提出相關收據以實其說，且原告車輛既無法修復，車體亦出售他人，
        原告已請求車輛無法修復之全部損害賠償，自不得再請求賠償因無車使用而
        支出之交通費用。其次原告另請求從台北至高雄開庭往返之交通費用四萬元
        ，惟此部分支出乃原告為提出本件訴訟之花費，與被告之傷害行為並無直接
        因果關係，其請求此部份費用自難准許。
      (3)車輛損害：原告主張因車輛損害損失二十六萬元，惟查原告主張車輛被撞後
        嚴重損壞變形，經修車廠鑑定評估後，因嚴重損壞變形無法修復，其殘餘車
        體經車廠以六萬收購之情，業據其提出被告就其真正不爭執之車輛受損照片
        六幀及證明等件為證，依該車輛受損照片觀之，該車輛已嚴重損壞扭曲變形
        ，原告主張之情尚堪採信。但查原告所有之上開ＹＵ─三七一六號自用小客
        車係八十四年八月出廠，售價為五十七萬五千元，而於八十六年十二月十九
        日發照使用，此據原告所自承並有行照一紙附卷可稽，至本件車禍時即八十
        八年一月八日受損時，已使用一年又一月，其零件已有折舊（依營利事業所
        得稅結算申報查核準則，提列折舊以一年為計算單位，其使用期間未滿一年
        者，按實際使用月數相當於全年之比例計算之，不滿一月者，以月計），計
        算損害時，折舊價差自應予扣除，本院依行政院公布之固定資產耐用年數表
        及固定資產折舊率表，即系爭汽車耐用年數五年，每年折舊千分之三六九，
        該車輛折舊金額第一年為二十一萬二千一百七十五元（575000X0.369=212175
        ），第二年為十三萬三千八百八十二元（000000-000000）X0.369=133882
        （元以下均四捨五入），第二年僅使用一月應再除以十二為一萬一千一百五
        十七元（元以下均四捨五入），且車輛被撞損後殘餘車體經車廠以六萬元收
        購，該折舊及殘餘車體之換價，自應予扣除，是原告得請求系爭車輛損害額
        應為二十九萬一千六百六十八元（000000-000000-00000-00000=291668），
        今原告請求車輛損失部分為二十六萬元，尚未逾前開數額，應屬合理，自應
        准許。至於原告另主張其他財物損失如ＣＤ唱片、汽車音響置片盒等，原告
        請求一萬四千元，固據提出ＣＤ唱片、汽車音響置片盒毀損之相片及估價單
        為證，惟其無法提出該等物品當初購買之實際價格及因本件車禍致毀損所減
        少價額之相關證明資料供參考。本院根據原告所提照片內容，審酌系爭物品
        之一般市價、新舊程度、毀損情況等因素，認為原告請求賠償五千元為相當
        ，逾此範圍之請求，不應准許。
      (4)精神慰撫金部份：本件原告因上開事件而受有右肋骨、右膝、右踝挫傷之傷
        害，並因此於上開期間就診治療業如上述，是本件原告因此之傷害而致精神
        受有痛苦可堪認定，而本件原告現係基隆市立國中之教師，而名下有股票投
        資共計四十五筆，另被告名下現有房屋、土地、汽車各一筆，此有兩造財產
        歸戶資料在卷可參，爰審酌原告教育程度、經濟狀況、傷害之程度及被告資
        力等一切情狀，認以原告請求之慰撫金六十五萬元尚屬過高，應以十五萬元
        較為相當，是原告請求被告應給付精神慰撫金十五萬元應屬有據，自應予以
        准許，其逾此範圍外之請求則為無理由。
    ３、綜右所述，原告因系爭車禍所受損害分為醫療費用一萬一千六百八十一元，
        車輛及財物損失二十六萬五千元及精神慰撫金十五萬元，合計四十二萬六千
        六百八十一元，即被告應給付原告四十二萬六千六百八十一元及自起訴狀繕
        本送達之翌日即九十年二月六日起至清償日止，按週年利率百分之五計算之
        利息，洵屬正當，應予准許。逾此部分之請求，為無理由，則予駁回。
三、原告陳明願供擔保，聲請宣告假執行，經核其勝訴部份，核無不合，爰酌定相當
    之擔保金額宣告之；其餘假執行之聲請，因訴之駁回而失所附麗，不予准許。
四、本件事證已臻明確，兩造其餘攻擊防禦方法與舉證，核與判決結果無影響，爰不
    逐一論述，附此敘明。
五、據上論結，本件原告之訴為一部有理由，一部無理由，依民事訴訟法第七十九條
    但書、第三百九十條第二項判決如主文。
中　　　華　　　民　　　國　　九十一　　年　　　五　　　月　　二十三　　日
                                臺灣高雄地方法院民事庭
~B法　　　官　廖建瑜
右為正本，係照原本作成。
如不服本判決，應於送達後廿日內，向本院提出上訴狀。
中　　　華　　　民　　　國　　九十一　　年　　　五　　　月　　二十三　　日
~B法院書記官　王翌翔
